【裁判字號】    98,消債抗,233
【裁判日期】    980623
【裁判案由】    更生事件
【裁判全文】
臺灣板橋地方法院民事裁定           98年度消債抗字第233號
抗  告  人  甲○○
上列抗告人因消費者債務清理條例聲請更生事件，抗告人對於中
華民國98年5 月20日本院97年度消債更字第2015號裁定提起抗告
，本院裁定如下：
    主    文
抗告駁回。
抗告程序費用新臺幣壹仟元由抗告人負擔。
    理    由
一、抗告意旨略以：抗告人債務總金額為新臺幣（下同）792,00
    0 元，於消費者債務清理條例（下稱本條例）施行後，曾依
    照中華民國銀行公會會員辦理消費金融案件無擔保債務協商
    機制，於民國97年10月3 日共同與最大債權金融機構萬泰商
    業銀行協商債務清償方案但不成立，且其無擔保或無優先權
    之債務總額未逾1,200 萬元，復未經法院裁定開始清算程序
    或宣告破產，抗告人於97年度綜合所得稅並無原審所認定之
    投資項目與金額，原審仍認定抗告人履行協商每月8,000 元
    並無困難，顯有違誤等語。
二、按債務人對於金融機構因消費借貸、自用住宅借款、信用卡
    或現金卡契約而負債務，在聲請更生或清算前，應提出債權
    人清冊，以書面向最大債權金融機構請求協商債務清償方案
    並表明共同協商之意旨，本條例第151 條第1 項定有明文。
    本件抗告人既於97年10月3 日共同與最大債權金融機構萬泰
    商業銀行協商債務清償方案但不成立，而此前置協商要件，
    債務人須盡己之力與最大債權金融機構謀求自主性的協議清
    償債務方案，若債務人於衡酌己身清償資力，提出符合正當
    性及合理性之清償計畫，卻不被最大債權金融機構所接受時
    ，債務人自得求助於法院，選擇向法院聲請更生或清算。反
    之，若債務人僅徒具形式提出協商聲請，而不以積極態度謀
    求解決清償債務方案，或事後又撤回協商之聲請，或債務人
    所提出之債務清償方案與其清償資力不具相當性與合理性時
    ，亦即在衡量債務人之負債原因、經濟收入情況、通常生活
    必要性之支出等客觀情狀後，債務人提出之清償計畫，並不
    符合比例原則之要求時，自不能認債務人已充分踐行法律所
    要求之協商程序。否則，若不問債務人之清償資力如何，概
    命最大債權金融機構必須接受清償條件，即難謂否符合法律
    所定前置協商之精神。
三、經查：
  (一)抗告人固主張其每月收入扣除必要生活支出及扶養費用後，
    已無力繳納協商條件等語。惟查，抗告人職業為計程車駕駛
    ，其於原審自陳每月收入約為23,000元，再依抗告人提出之
    全國財產稅總歸戶財產查詢清單上之記載，抗告人於95年（
    原審誤植為97年）間尚有投資財產別總金額達516,740 元，
    則加計該項投資財產後，聲請人協商時平均每月可支配所得
    約有66,062元。
  (二)抗告人雖主張其每月基生生活支出高達10,870元（含生活費
    4,500 元、電費1,426 元、水費197 元、手機費165 元、電
    話費840 元、瓦斯費570 元、自費醫藥費3,172 元），並提
    出書面單據在卷可稽，惟抗告人既已負債大於資產，本應較
    一般人更節約支出撙節開銷，蓋消費者債務清理條例所定債
    務清理程序之立法精神，並非維持債務人過去慣常之寬裕生
    活，而係重新檢視消費行為樽節支出，故抗告人既已有不能
    清償之事由，生活消費程度自應受有限制，每月生活開支，
    自不能與一般人等量齊觀，除有絕對必要性支出之外，自當
    縮衣節食，刻苦生活、優先誠實履行清償債務之責，故應以
    行政院主計處公佈之97年度臺灣省每人每月最低生活費用為
    9,829 元為計算基本生活費用標準，是以抗告人每月可支配
    所得扣除基本生活費用後，仍餘有56,233元（計算式：66,0
    62元-9,829元=56,233 元）。
  (三)抗告人雖又主張其經營計程車需要營業成本，每月需支出油
    價約6,000 元及保養費約2,000 元云云，然就其每月支出汽
    車保養費2,000 元部分，並未舉出證據以實其說，自不足取
    。再者，若扣除抗告人每月因經營計程車支出油價6,000 元
    後，抗告人每月可支配所得仍餘有50,233元（計算式為：56
    ,233－6,000＝50,233）。
  (四)抗告人復主張其每月需支出母親扶養費用為5,000 元，然未
    據抗告人提出相關費用支出之證明，則抗告人是否確實支出
    此部份費用，已非無疑。又抗告人尚有兄弟齊中聖、齊中群
    二人，此有抗告人提出其全戶戶籍謄本附卷可按，抗告人雖
    主張上開二人亦無工作，無法負擔扶養費用，然並未提出任
    何證據證明，則抗告人母親之法定扶養義務人除抗告人外，
    至少尚有抗告人之兄弟齊中聖、齊中群二人，依前揭每人每
    月最低生活費用9,829 元為計算標準，抗告人應分擔扶養額
    應為3,276 元（9,829 ÷3 ＝3,276 ，元以下四捨五入），
    則依抗告人之每月可支配所得，扣除上述必要生活費用及扶
    養費用後，所餘仍有46,957元（計算式為：50,233-3,276＝
    46,957），顯足以清償萬泰商業銀行提議之條件即分130 期
    ，每月還款金額8,00 0元協商條件，此有抗告人之民事陳報
    狀在卷可稽（見原審卷第6 頁），是以前置協商之債權人所
    提議之協商條件，應屬抗告人清償能力範圍之內。
四、據上所述，本件抗告人之每月收入既足以維持基本生活、負
    擔扶養義務及履行債權人提議之協商條件，即難認抗告人有
    何不能清償債務之情事、或有何不能清償之虞之情形，原審
    認定其主張情節既與本條例第3 條所定要件不符，核其情形
    又屬無法補正，揆諸首開說明，本件聲請自不應准許，於法
    並無違誤。抗告意旨指摘原裁定為不當，求予廢棄云云，為
    無理由，應予駁回。
五、據上論結，本件抗告為無理由，依消費者債務清理條例第11
    條第2項、第15條，民事訴訟法第495條之1第1項、第449 條
    第1項、第95條、第78條，裁定如主文。
中    華    民    國    98    年    6     月    23    日
                  民事第二庭    審判長法  官 蕭胤瑮
                                      法  官 張筱琪
                                      法  官 吳振富
以上正本係照原本作成。
本裁定不得抗告。
中    華    民    國    98    年    6     月    23    日
                                      書記官 李宏明


司法院資訊處製作；財團法人民間司法改革基金會備份。
